【裁判字號】    89,訴緝,622
【裁判日期】    900703
【裁判案由】    妨害自由等
【裁判全文】
臺灣臺中地方法院刑事判決                        八十九年度訴緝字第六二二號
    公  訴  人  臺灣台中地方法院檢察署檢察官
    被      告  乙○○
右列被告因妨害自由等案件，經檢察官提起公訴（八十二年度偵字第七三五九號），
本院判決如左：
    主  文
乙○○無罪。
    理  由
一、公訴意旨如後附起訴書所載。
二、按犯罪事實，應依證據認定之，無證據不得推定其犯罪事實，又不能證明被告犯
    罪者，應諭知無罪之判決，刑事訴訟法第一百五十四條、第三百零一條第一項分
    別定有明文；另告訴人之告訴，係以使被告受刑事訴追為目的，是其陳述是否與
    事實相符，仍應調查其他事實以資審認，始得為不利被告之認定，最高法院五十
    二年台上字第一三００號判例可資參照。本件公訴人認被告與戊○○、庚○○、
    丙○○、丁○○共同涉犯刑法妨害行動自由及恐嚇危害安全之罪嫌，無非係以告
    訴人甲○○之指訴及其店內員工己○○之證述為其依據，然訊之被告乙○○，固
    坦承當天有到唐寧園餐飲店，嗣並隨同一堆人前往台中縣豐原市告訴人公婆處，
    惟否認有公訴人所指之行為，辯稱：因告訴人之前向伊借了新台幣（下同）八萬
    元，當天告訴人打電話叫伊到唐寧園餐飲店處理債務，詎伊到達時，已有十多人
    在該餐飲店內談論債務問題，那些人伊都不認識（包括戊○○、庚○○、丙○○
    、丁○○），後來告訴人夥同該些人到台中縣豐原市她公婆家中，請求她公婆代
    為還債，伊還來不及進餐飲店，即又跟著大家到豐原去了解，因跟去的人很多，
    故到達後伊未進屋內，只在外面等候消息等語。
三、經查，告訴人甲○○於民國八十二年四月九日在警訊中，證人己○○於八十二年
    五月二十日在檢察官偵訊時，雖有為如起訴書所載之陳述，且渠二人經本院多次
    傳喚並拘提均未到庭說明，然(一)告訴人於八十二年四月二十六日具狀載述：「本
    案係因我曾向庚○○借款十八萬元，戊○○借款十四萬元，丙○○借款二十二萬
    元，乙○○借款八萬元，後來因週轉困難，致開給他們作為清償債務用之支票無
    法如期兌現，乃打電話請他們下午五點半到我唐寧園店裡協調如何處理退票，當
    時我先生的朋友丁○○在店裡喝酒，他看到我與該些人協調一直無法獲得結論，
乃出面替我與他們協調，因我目前實無能力償還債務，但我婆婆尚有資力，乃與
    庚○○、戊○○、丙○○商量跟我一起去我婆婆家，我再向我婆婆商量是否可代
    我先還點錢給他們，經他們同意後，我乃拜託丁○○陪我與他們一道去，到我婆
    婆家時，因人員太多，丁○○不小心把我婆婆家之茶几撞壞，我與婆婆幾經商量
    後，她亦無法於短期內替我還錢，只好又返回我店裡繼續談如何解決上開欠款，
    詎我店裡員工不知此情，以為我是被他們強迫，乃向警局報案」等情（參偵卷第
    八二頁），嗣於八十二年五月十二日、八十二年六月十日在檢察官偵訊中，八十
    二年十一月二日在本院八十二年度訴字第三五七○號案（下簡稱第三五七○號案
    ）審理中，亦均為相同之陳述，(二)己○○於八十二年四月九日在警訊中稱：「他
    們沒有用暴力脅迫方式挾持甲○○」、八十二年十一月十一日在本院第三五七○
    號案中稱：「當天因感覺很奇怪，很多人與老闆娘出去，老闆娘是自己上車的，
    我聽到別人叫我報案，我以為是老闆娘叫我報案的」（參該案卷第五六頁），(三)
    告訴人之母何詹春英於八十二年六月十日在檢察官偵訊中稱：「我女兒欠他們錢
    ，通知我過去，看我可不可以解決，她賺的錢都拿回家，請她公婆出來解決，我
    女兒就與那些人過去找她公婆，當時我女兒還泡茶給他們喝，他們沒有押我女兒
    出去」（參偵卷第一二五頁），(四)被告與其他共同被告戊○○、庚○○、丙○○
    、丁○○（該四人均已結案），及當日從該餐飲店被帶到警局製作筆錄之其他人
    （包括被告共十二位），自警訊開始迄本院第三五七○號案審理終結，均一再聲
    稱互不認識在卷，其中丙○○於九十年一月十八日在本院調查中，復為相同之陳
    述，此有各該筆錄在卷可佐。足徵當天係告訴人主動邀約被告與戊○○等人到唐
    寧園餐飲店處理債務，否則被告與戊○○等人原互不認識，斷無巧合的同時前往
    處理債務，又告訴人既係主動邀約處理債務，並請其母親到場幫忙，則其後來想
    到請其公婆代為處理，而與一夥債權人同往以證明其困窘，乃合情合理之事，且
    告訴人既敢邀約眾人前來解決債務，心理必有所準備，是其有否私下對己○○說
    她很害怕（參起訴書證據並所犯法條欄第六行），實令人懷疑；再一群人索債，
    其言詞動作常會較激烈甚至有爭執，場面勢必與平常喝茶聊天不同，故不明究裡
    者可能會認為不尋常需要報警，己○○因此而報警，並不足奇，因認告訴人與己○○後來所為之陳述，較合常理而可採信；另告訴人在前開陳述狀中稱：「但我
    婆婆尚有資力，乃與庚○○、戊○○、丙○○商量跟我一起去我婆婆家‧‧‧」
    ，並未提到與被告乙○○商量，可見當時被告確實尚未進入餐飲店中與告訴人協
    調債務，至被告跟隨大家到告訴人公婆住處後，有無進入屋內，告訴人在警訊中
    沒有言明，其他人因互不認識，也不知被告有無進入，此有各該筆錄在卷可考，
    基於「倘有懷疑，則從被告之利益為解釋」、「被告應被推定為無罪」之原則，
    非能遽認被告必與其他人一起進入，亦非能擅斷一群互不認識之人事前有犯意之
    聯絡，被告所辯應堪憑採。本件告訴人及證人己○○原來所陳既有前述之瑕疵，
    當非能據以判定被告之罪責。此外，復查無任何積極證據足資證明被告有何公訴
    人所指之犯行，依右揭條文規定，自應為被告無罪之諭知。
據上論斷，應依刑事訴訟法第三百零一條第一項，判決如主文。
中      華      民      國    九十      年      七      月      三      日
                                    法  官  李  秋  娟
右正本證明與原本無異。
如不服本判決，應於判決送達後十日內向本院提出上訴狀，上訴於臺灣高等法院臺中
分院( 須附繕本 )。
                                    書記官
中      華      民      國    九十      年      七      月      三      日


司法院資訊處製作；財團法人民間司法改革基金會備份。
